台北高等行政法院判決
　　　　　　　　　　　　　　　　　93年度訴字第1467號
　　　　　　　　　　　　　　　.
原　　　告　越太企業有限公司
代　表　人　甲○○
訴訟代理人　何岳儒律師
被　　　告　財政部基隆關稅局
代　表　人　李榮達（局長）
訴訟代理人　丙○○
　　　　　　乙○○
上列當事人間因虛報進口貨物產地事件，原告不服財政部中華民
國93年3月9日台財訴字第0920064793號訴願決定，提起行政訴訟
。本院判決如下：
　　主  文
原告之訴駁回。
訴訟費用由原告負擔。
　　事  實
甲、事實概要：
    原告於民國（下同）91年10月18日委由正元報關有限公司向
    被告申報以櫃號KMTU-0000000貨櫃裝運進口韓國產製布料乙
    批（報單號碼：第ＡＡ／91／5620／0102號）計9項，經被
    告查驗結果，來貨貨上雖無產地標示，惟據船公司提供之貨
    櫃動態表，來貨係於91年10月13日由中國大陸上海市裝運出
    口，91年10月14日轉運至韓國，復於91年10月15日由韓國再
    轉運至台灣。經通知原告提供相關文件，其雖提供產地證明
    並說明本案韓國有關出口商及製造商之名稱，但經被告先後
    兩次函請駐韓國代表處查證結果，皆無法證明貨物係韓國產
    製，被告參據貨櫃動態表，以貨物輸出地認定來貨產地為中
    國大陸，且來貨非屬經經濟部公告准許間接進口之大陸物品
    ，認原告涉有虛報進口貨物產地，逃避管制之違法情事，因
    貨物已押放，被告乃依據行為時（下同）海關緝私條例第37
    條第3項轉據同條例第36條第1項之規定，處貨價2倍之罰鍰
    計新台幣（下同）4,990,234元。原告不服，申請復查，未
    獲變更，提起訴願，亦遭決定駁回，遂提起行政訴訟。
    乙、兩造聲明：
　一、原告聲明：訴願決定及原處分均撤銷。
　二、被告聲明：駁回原告之訴。
丙、兩造之爭點：原告是否有虛報進口貨物產地，逃避管制之違
    法情事？
原告主張：
一、本件原告之貨物確係韓國製及由韓國出口：
（一）本件系爭之貨物買賣交易流程為：原告於91年9月10日向
      韓商IL SUNGMOOLSAN CO., LTD.公司訂購（下稱IL SUNG
      公司），IL SUNG公司於接獲原告之訂單後，因其僅係貿
      易公司，本身並無生產布料，故乃向另一韓商DHOW
      ENTERPRISE CO.,LTD.公司（下稱DHOW公司）下訂，由
      DHOW公司負責將原告所需求之布料提供與IL SUNG公司再
      由該公司出貨與原告。惟DHOW公司本身並無原告所需求數
      量之布料，遂將原告訂單所需求之布料（即內裡布）轉向
      另二家韓商即JINNO INTERNATIONAL CO.,LTD.公司及SELA
      TRADING CO.,LTD.公司（下分別稱JINNO公司及SELA公司
      ）下訂單，由其提供尚需之布料予DHOW公司。DHOW公司、
      JINNO公司及SELA公司於接獲訂單後，分別將彼等前已出
      口至中國大陸之存貨運回韓國釜山港交由IL Sung公司後
      ，再由IL SUNG公司填具出口報單出口至台灣予原告，合
      先敘明。
（二）查本件原告向韓商IL SUNG公司購買布料過程如上所述，
      其產地為韓國，有其提出之韓國出口至中國大陸報單及相
      關單據影本可稽。本件除合於報關時財政部關稅總局發布
      之「進口貨品原產地認定標準參考事項」第2條「東亞地
      區」之範疇，原告亦依上開規定提供貨櫃動態表、產地證
      明及買賣契約等文件，供被告確認系爭貨物確為韓國所製
      造。
（三）惟查被告於訴願至行政訴訟階段均僅泛言IL SUNG公司與
      PACIFIC BRIDGE CO.,LTD（下稱PACIFIC BRIDGE公司）未
      與原告交易，並無任何具體事證，已違反行政程序法第4
      條一般法律原則（證據法則）及第9條行政程序應對當事
      人有利及不利之情形應一併注意之規定。反觀原告為此曾
      協同韓商IL SUNG公司負責人親自前往我駐韓單位說明，
      並請駐韓代表處提出係由何人與IL SUNG公司接觸，談話
      內容為何？經確認結果，我駐韓代表處僅係以一般電話詢
      問IL SUNG公司且無法提供承辦人員與IL SUNG公司之何單
      位、何層級之人詢問，就此對本件影響原告權益之事實，
      被告無法積極證明，依行政訴訟法第136條準用民事訴訟
      法第277條規定，對被告有利之事實其應負積極之舉證責
      任。又由於被告要求查證之對象為韓方攬貨之船公司，並
      非實際賣貨之IL SUNG公司，故原告同時提供資料要求駐
      韓單位查證，然我駐韓代表處顏某卻以須被告去函方能查
      證為由，加以拒絕，為此，原告曾請求被告再去函查證，
      然被告卻未就原告所提及所請求之事加以查證，即逕自率
      斷認定，亦違反行政程序法第9條規定，顯有違法。
（四）另被告以原告提供韓方出口至中國大陸之5份資料，其貨
      物布料不成比例，且裝箱單位為「C/L」與本案包裝單位
      「ROL」不符，故認其提供之證明文件顯與本案貨物無關
      云云。惟除上所述之外，本案既係向韓商購買存貨產品（
      可參原告與IL SUNG公司之買賣契約），一般而言，紡織
      出口本即依需要而有不同之包裝方式，本案經查其出口中
      國大陸時，裝箱單位為「C/T」，運往大陸經拆箱驗貨等
      行為後，因故滯銷轉為散裝存貨（即布料業界所稱之大色
      貨，即大量有顏色內裡布之意，價錢亦為原裝箱之三分之
      一左右，此可由原告之買賣契約價金得知原告係向韓商IL
      SUNG公司購買散裝之大色貨，並非裝箱貨），故其包裝單
      位由以箱為單位之「C/T」變為「ROL」，並無奇異之處，
      且洽可證明來貨確為韓國製造之存貨產品，益證原告所言
      為實。
二、本件被告所檢驗之貨物與韓商出口之貨物相同：
    本件系爭貨物（布料）既為大色貨，故原告於向韓商IL
    SUNG 公司購買時，僅於買賣契約定一基準格式做為參考（
    即144*80/75*150），只需品名（均為100% polyester
    fiber ）顏色數量相同即可。然被告檢驗之布料其品名均相
    同，僅材質結構不同（請參被告提出之檢驗核對結果表），
    亦為其所不否認，故本件系爭貨物應為相同品名已無疑，其
    數量亦與韓國進口之報單上所記載相符；至於材質結構不同
    部分（但品名相同），係因本件之採購係散裝大色貨，無法
    一一列舉其材質結構，僅得依品名、顏色及數量買賣。退萬
    步言，被告不應僅以貨櫃動態表來認定產地，應依前開參考
    事項第5條第3項就買賣契約、運送文件、出口商出售與特定
    國家之資料及由特定國家退運之出口資料等綜合判斷始能認
    定產地國家。
被告主張：
一、本案貨物原申報產地為韓國，惟實際產地經被告查驗及認定
    結果為大陸，核屬大陸物品不准進口項目，則原告已有虛報
    貨物產地，逃避管制之違法情事，被告依據海關緝私條例第
    37條第3項及第36條第1項規定論處，於法洵無不合。
二、經查原告所提供之產證雖經查證結果，係大韓商工會議所所
    簽發無誤，且經駐韓國台北代表部驗證簽名屬實，但該部卻
    對產證之內容不在證明之列，又何況產證並非唯一證明其產
    地之文件。原告提供系爭貨物之供應商為IL SUNG公司，被
    告乃函請駐韓代表處經濟組查證本案供應商IL SUNG公司，
    是否銷售系爭貨物予原告，但該公司告稱並無銷售系爭貨物
    至台灣，又查本案韓國賣方為PACIFIC BRIDGE公司，被告再
    函請駐韓國代表處經濟組查證，經查證結果該公司係海運運
    送代理商並未與原告有本案貨品之交易。被告已先後兩次函
    請駐外單位查證，根據相關資料認定其產地為中國大陸，非
    原告所稱被告機關查證方向有誤，復未確實透過我駐外單位
    向韓商求證，而自行認定產地非為韓國。
三、本案布料貨物由大陸裝船出口運至台灣為不爭之事實，則原
    告自應提供本案布料貨物（1,170捲，2,5910.2公斤）由韓
    國出口至中國大陸之船運文件、出口報關單、貨櫃動態、船
    舶動態及從大陸出口之本批貨物相關報關等資料供核，惟查
    原告提供被告查核資料僅該批貨物布料12箱及標籤（TAG）
    16箱，重量合計僅1,220公斤核與本案布料重量相差懸殊，
    原告所提供之資料自不足採信。
四、原告提出韓國出口至中國大陸之出口報單等相關單據，並說
    明相關資料已全數到齊。經被告再複核其內容，均與原申報
    之進口貨物不符（被告化驗報告第940153號供參），且該資
    料韓國出口人亦非原稱之ILSUNG公司，核無可採。
　　理  由
甲、程序方面：本件被告代表人於原告起訴後變更為李榮達，經
    其聲明承受訴訟，核並無不合，應予准許。
乙、實體方面：
一、按「報運貨物進口而有左列情事之一者，得視情節輕重，處
    以所漏進口稅額2倍至5倍罰鍰．．．：．．．四、其他違法
    行為。」「有前2項情事之一而涉及逃避管制者，依前條第1
    項及第3項論處。」及「私運貨物進口．．．者，處貨價1倍
    至3倍之罰鍰。」為海關緝私條例第37條第1項第4款、第3項
    及第36條第1項所明定。次按進口非屬「臺灣地區與大陸地
    區貿易許可辦法」第7條規定准許輸入之大陸地區物品者，
    即構成進口禁止輸入之物品而涉及逃避管制之違法行為。
二、原告於91年10月18日委由正元報關有限公司向被告申報以櫃
    號KMTU-0000000貨櫃裝運進口韓國產製布料乙批（報單號碼
    ：第ＡＡ／91／5620／0102號）計9項，經被告查驗結果，
    來貨貨上雖無產地標示，惟據船公司提供之貨櫃動態表，來
    貨係於91年10月13日由中國大陸上海市裝運出口，91年10月
    14日轉運至韓國，復於91年10月15日由韓國再轉運至台灣。
    經通知原告提供相關文件，其雖提供產地證明並說明本案韓
    國有關出口商及製造商之名稱，但經被告先後兩次函請駐韓
    國代表處查證結果，皆無法證明貨物係韓國產製，被告參據
    貨櫃動態表，以貨物輸出地認定來貨產地為中國大陸，且來
    貨非屬經經濟部公告准許間接進口之大陸物品，認原告涉有
    虛報進口貨物產地，逃避管制之違法情事，因貨物已押放，
    被告乃依據海關緝私條例第37條第3項轉據同條例第36條第1
    項之規定，處貨價2倍之罰鍰計4,990,234元。原告不服，主
    張如事實欄所載，本案所需審究者為原告是否有虛報進口貨
    物產地，逃避管制之違法情事？
三、經查，本案布料貨物由大陸裝船出口經韓國釜山港轉運至台
    灣，有貨櫃動態表附於原處分卷可參，為不爭之事實。原告
    先稱本件系爭之貨物買賣交易流程為：原告於91年9月10日
    向韓商IL SUNG公司訂購，IL SUNG公司於接獲原告之訂單後
    ，因其僅係貿易公司，本身並無生產布料，故乃向另一韓商
    DHOW公司下訂，由DHOW公司負責將原告所需求之布料提供與
    IL SUNG公司再由該公司出貨與原告。惟DHOW公司本身並無
    原告所需求數量之布料，遂將原告訂單所需求之布料（即內
    裡布）轉向另二家韓商JINNO公司及SELA公司下訂單，由其
    提供尚需之布料予DHOW公司。DHOW公司、JINNO公司及SELA
    公司於接獲訂單後，分別將彼等前已出口至中國大陸之存貨
    運回韓國釜山港交由IL Sung公司後，再由IL SUNG公司填具
    出口報單出口至台灣予原告，惟原告嗣又稱本案既係向韓商
    購買存貨產品云云。本件系爭貨物，並非IL SUNG公司之存
    貨，而係原告所稱向IL SUNG公司購買（與commercial
    invoice及報單上之賣方PACIFIC BRIDGE公司不符）後，復
    輾轉始取得者，原告所稱購買存貨者，顯係事後自圓其說之
    說詞，不足採信。
四、再者，國際貿易，賣方之發票、裝箱單及船公司發給之載貨
    證券為必備文件，並為事後索賠之依據，本件原告如確係向
    其所稱之韓國大公司IL SUNG公司交易，則何以不由其提出
    正式交易文件，而由第3人PACIFIC BRIDGE公司（經被告查
    證為海運運送代理海商），發給commercial invoice，惟一
    般而言，海運運送代理海商充其量僅能代為簽發載貨證券，
    並無以出賣人自居發給commercial invoice之權利，足認原
    告所稱啟人疑竇。而本件經被告查證原告所提供之產證雖係
    大韓商工會議所所簽發無誤，且經駐韓國台北代表部驗證簽
    名屬實，但該部已聲明對產證之文件內容真實不在證明之列
    ，有該簽證附於原處分卷可參；又何況產證並非唯一能證明
    其產地之文件。嗣因原告提供系爭貨物之供應商為IL SUNG
    公司，被告乃函請駐韓代表處經濟組查證本案供應商IL
    SUNG 公司，是否銷售系爭貨物予原告，但該公司告稱並無
    銷售系爭貨物至台灣。又因本案報單所附發票及申報之韓國
    賣方為PACIFIC BRIDGE 公司，被告再函請駐韓國代表處經
    濟組查證，經查證結果該公司係海運運送代理商並未與原告
    有本案貨品之交易。被告已先後兩次函請駐外單位查證，根
    據相關資料認定其產地為中國大陸，非原告所稱被告機關查
    證方向有誤，復未確實透過我駐外單位向韓商求證，而自行
    認定產地非為韓國；更何況，縱令再為查證，亦僅為原告所
    提出之事證而已，是以僅需就原告提出之事證調查是否可採
    即為已足，要無再向韓國為調查之必要。
五、再查，本件依原告提出之韓國出口報單，其出口至大陸之時
    間之初91.6.21至91.10.1之間，而本件報單申報韓國出口至
    台灣之日期為91年10月15日，則上海出口日期，當為更早，
    則顯然有些貨物當初由韓國出口至大陸僅數日而已，則欲稱
    此為存貨，顯有悖常情；更何況，經被告將原告所提出之韓
    國出口貨物報單與本件申報進口貨物核對結果，其組織結構
    、材質亦有不同，韓國出口至大陸者均為長纖，與本件進口
    貨物於進口時取樣化驗結果，經緯紗均為短纖者不同，足認
    二者並非相同貨物，復有被告94年7 月20日補充答辯狀所附
    核對結果及化驗報告影本可稽，足見，原告提出之韓國出口
    資料，與本件無涉；要非原告所稱大色貨所可解釋，原告所
    辯，要無可採。
六、從而，本件原處分並無違誤，訴願決定遞予維持，亦無不合
    。原告訴請撤銷訴願決定及原處分，並無理由，應予駁回。
七、兩造其餘主張陳述，核與上開結論不生影響，爰不予一一論
    述，附此敘明。
據上論結，本件原告之訴為無理由，爰依行政訴訟法第98條第3
項前段，判決如主文。
中　　華　　民　　國　　94　　年　  12　　月　 15  　 日
                            第五庭審判長法  官   張瓊文
                                        法  官　 蕭忠仁
                                        法  官　 黃清光
上為正本係照原本作成。
如不服本判決，應於送達後20日內，向本院提出上訴狀並表明上
訴理由，如於本判決宣示後送達前提起上訴者，應於判決送達後
20日內補提上訴理由書（須按他造人數附繕本）。
中　　華　　民　　國　　94　　年　  12　　月　 15  　 日
                                       書記官    楊子鋒
